【裁判字號】    97,台上,5201
【裁判日期】    971021
【裁判案由】    殺人未遂
【裁判全文】
最高法院刑事判決            九十七年度台上字第五二０一號
上  訴  人  甲○○
選任辯護人  張景豐律師
上列上訴人因殺人未遂案件，不服台灣高等法院中華民國九十七
年四月三十日第二審更審判決（九十六年度上更(二)字第二四四號
，起訴案號：台灣台北地方法院檢察署八十九年度偵字第二三六
一、二四八一號＜原判決漏載二四八一號＞），提起上訴，本院
判決如下：
    主  文
上訴駁回。
    理  由
按刑事訴訟法第三百七十七條規定，上訴於第三審法院，非以判
決違背法令為理由，不得為之。是提起第三審上訴，應以原判決
違背法令為理由，係屬法定要件。如果上訴理由書狀並未依據卷
內訴訟資料，具體指摘原判決不適用何種法則或如何適用不當，
或所指摘原判決違法情事，顯與法律規定得為第三審上訴理由之
違法情形，不相適合時，均應認其上訴為違背法律上之程式，予
以駁回。本件原審經審理結果，認上訴人甲○○犯行明確，因而
撤銷第一審之科刑判決，改判論處上訴人共同連續殺人，未遂罪
刑。已綜核全部卷證資料，詳加斟酌論斷，敘明其所憑之證據及
認定之理由，從形式上觀察，並無違法情形存在。另原判決理由
欄已說明係參酌被害人杜水成、乙○○之指訴，共同正犯魏萬發
及證人陳淑華、王芬等人之證述，卷附被害人二人之診斷證明書
，及遺留現場之彈殼僅有四顆等證據資料，認定被害人二人各遭
射擊兩發子彈。其取捨判斷不違背經驗法則或論理法則，且已論
敘何以作此判斷之心證理由，自無違法之情事。上訴意旨僅執被
害人二人之部分供述，指摘原判決理由矛盾，難認係適法之第三
審上訴理由。又殺人行為之傷害事實，除其先祇有傷害人之故意
，嗣後始另行起意殺人者，應併合論罪外，當然吸收於殺人行為
之內。本件原判決以上訴人與被害人二人談判時，因故當場基於
殺人之概括犯意聯絡，指示魏萬發開槍，魏萬發先對杜水成之身
體槍擊後，因被害人二人反抗，上訴人復與葉定貴基於共同傷害
之犯意聯絡，分持鐵椅共同打傷被害人二人後，旋由魏萬發再行
對乙○○開槍射擊。認上訴人之上開傷害行為，應吸收於較高度
之殺人未遂行為中，不另論罪，核無上訴意旨所指上訴人究係基
於殺人或傷害之犯意，原判決有前後認定矛盾之違法可言。按被
告以外之人於審判外之言詞或書面陳述，除法律有規定者外，不
得作為證據，固為民國九十二年二月六日修正公布，同年九月一
日施行之刑事訴訟法第一百五十九條第一項所明定。然該次修正
刑事訴訟法施行前已依法定程序進行之訴訟程序，其效力不受影
響，亦為同日修正公布之刑事訴訟法施行法第七條之三但書規定
甚明。本案係於八十九年四月五日繫屬法院，而證人陳淑華警詢
之供證，則係於八十八年八月十八、二十五日所為，既經原審之
前審於刑事訴訟法修正施行前之九十年七月十二日審判期日，將
該等供述證據提示並告以要旨，使上訴人有辯論機會，而踐行合
法調查證據程序，依上開修正刑事訴訟法施行法規定，其已依法
定程序進行之訴訟程序，不因上開法律修正而受影響，自得作為
認定上訴人犯罪之證據。原判決就此雖漏未說明，然於判決結果
不生影響，亦非得據為上訴第三審之合法理由。再刑事訴訟法既
採自由心證主義，關於人證之供述，法院自可斟酌一切情形以為
取捨，不能因其供述時期有先後不同，即執為判定證據力強弱之
標準。原判決採取被害人二人於警詢、偵查及法院審理時之陳述
，並以證人王芬警詢及偵查中之陳述、陳淑華警詢之陳述作為補
強證據，認定上訴人與魏萬發熟識，二人同桌參與談判，魏萬發
並聽從上訴人之指示開槍殺害被害人二人，核無不合。上訴意旨
指摘原判決未採被害人二人及證人王芬初次警詢時之供述，採證
違法云云，亦非適法。而魏萬發是否因買賣汽車而至案發現場，
要不影響其事後參與債務談判並為本件犯行之事實，原判決就此
縱未說明，對判決結果顯無影響，自非合法上訴第三審之理由。
而刑法第二條第一項所謂法律有變更者，係指與論處行為人罪刑
相關之法律條文，其所規定之內容有所變更者而言，茍無關乎行
為人罪刑之法條內容有所變更，即非屬該條所指之法律有變更，
自毋庸為新舊法之比較。本件上訴人行為後，槍砲彈藥刀械管制
條例固歷經四次修正，然上訴人所牽連犯上開條例第七條第四項
及第十二條第四項之未經許可持有槍砲、彈藥之罪，其條文所規
定之內容，則未經修正，核無行為後法律有變更，應為新舊法比
較適用之問題。上訴意旨謂原判決未為新舊法比較，有不適用法
則之違法云云，顯係基於誤解法律所為之爭執，亦難認適法。至
上訴人其餘上訴意旨對原判決究竟如何違背法令，未依卷內訴訟
資料為具體之指摘，徒憑己意，就屬原審採證認事職權之適法行
使，及原判決已經調查說明事項，任意指摘為違法，或重為單純
事實上之爭辯，自不足據以辨認原判決已具備違背法令之形式要
件。綜上所述，應認本件上訴違背法律上之程式，予以駁回。
據上論結，應依刑事訴訟法第三百九十五條前段，判決如主文。
中    華    民    國  九十七  年    十    月  二十一  日
                      最高法院刑事第四庭
                          審判長法官  劉  介  民
                                法官  林  俊  益
                                法官  韓  金  秀
                                法官  徐  文  亮
                                法官  林  勤  純
      本件正本證明與原本無異
                                      書  記  官
中    華    民    國  九十七  年    十    月  二十三  日
                                                      ｖ


司法院資訊處製作；財團法人民間司法改革基金會備份。
